臺灣高等法院民事判決　　　　　　　　　 94年度上字第509號
　　上　訴　人　丙○○
　　訴訟代理人　甲○○律師
　　被上訴人　　乙○○
　　訴訟代理人　梁穗昌律師
上列當事人間損害賠償等事件，上訴人對於中華民國94年3月14
日台灣台北地方法院93年度訴字第56號第一審判決提起上訴，經
本院於96年3月6日言詞辯論終結，茲判決如下：
    主  文
原判決關於駁回上訴人後開第2項之訴部及命上訴人負擔訴訟費
用之裁判部分廢棄。
被上訴人應將長亨營造股份有限公司參拾柒萬伍仟股之股份移轉
登記予上訴人。
其餘上訴駁回。
第一、二審訴訟費用由被上訴人負擔十分之九，餘由上訴人負擔
。
    事  實
甲、上訴人方面：
一、聲明：
  (一)原判決廢棄。
  (二)被上訴人應將長亨營造股份有限公司股份（下稱長亨公司）
    41萬2千5百股移轉登記為上訴人所有。
  (三)請准供擔保宣告假執行。
二、陳述：除與原判決記載相同者外，茲予引用外，補稱略以：
  (一)長亨公司股份451,200股中之375,000股下（以下稱系爭股份
    ），原本即登記在上訴人名下而為上訴人所有，且長亨公司
    於民國86年2月12日亦選任上訴人為監察人，迄至86年8月30
    日止。系爭股份既原本即登記為上訴人所有，且上訴人並經
    選任及擔任長亨公司之監察人達6個月之久，則上訴人就長
    亨公司股東、股份及監察人身分等權利自應受到保護，倘被
    上訴人否認上訴人之權利，依法應負舉證之責，而非由上訴
    人證明自己權利存在。
  (二)被上訴人於原審所提出之訴外人戊○○建築師事務所之代收
    款項記錄簿乃私文書，且係戊○○所開設經營之建築師事務
    所所製作，其形式及實質尚難認為真實，被上訴人復未提出
    原本，亦未證明為真實，原審均未予調查，即為不利於上訴
    人之認定，於法不合。
  (三)上訴人聲請原審向國泰世華商業銀行股份有限公司敦南分行
    （原名世華聯合商業銀行敦北分行，與國泰銀行合併後，更
    名為國泰世華商業銀行股份有限公司。敦北分行亦更名為敦
    南分行，下稱國泰世華銀行）函查帳號00000000000，戶名
    ：戊○○建築師事務所，86年1月1日至86年4月30日之往來
    對帳明細資料後，國泰世華銀行先係函覆無任何往來明細，
    嗣於上訴人提出其於86年1月22日由訴外人王朝枝匯款1,000
    萬元之憑證後，該行始改稱有該筆款項匯入。顯見戊○○與
    國泰世華銀行共同謀議阻撓，刻意妨礙司法調查。況戊○○
    所支付股款之支票（即以戊○○建築師事務所戊○○為發票
    人、票載發票日為86年3月7日及同年4月30日，面額均為100
    萬元）均由王朝枝匯款之1,000萬元支付，益證王朝枝有支
    付股款。
  (四)王朝枝於89年8月16日以台中法院郵局第10710號存證信函函
    覆長亨公司及戊○○時，即表示「長亨公司原約明由本人之
    妻及妻姊登記為原始股東，詎渠未依約行事，將股東均登記
    為其嫂妹，顯見其初即圖謀不軌」等語，而被上訴人對該函
    並未有任何異議之表示，復於臺灣臺北地方法院檢察署偵續
    (二)字第29號背信案件庭訊時，當庭坦承其係長亨公司之實際
    負責人，其知悉上訴人是王朝枝之妻姊，上訴人為登記股權
    之人，其亦有收到上訴人交出之身分證及印章，足證系爭股
    份，原即應登記為上訴人所有，而為上訴人之合法權利。至
    王朝枝與戊○○間之合夥及合夥清算等法律關係，與本件無
    涉，不影響上訴人為長亨公司股東之權利。
  (五)苟如被上訴人所稱王朝枝曾向林淑萍騙取支票，並私刻長亨
    公司章以領取票款，王朝枝與戊○○等人互信基礎已失，若
    王朝枝未實際支付股款，則上訴人豈能順利取得長亨公司百
    分之二十五之股權，並被選任為監察人？長亨公司嗣後豈能
    讓上訴人取得公司之印鑑及存摺？是被上訴人所辯上訴人未
    取得長亨公司股東權利，與實情不符。
  (六)若上訴人未繳納股款屬實，則被上訴人自無要求上訴人提供
    身分證影本、並將股權登記於上訴人名下及選任上訴人擔任
    監察人之理。縱上訴人已擔任監察人，被上訴人亦可循法律
    途徑解決，無私自移轉上訴人之股權後，除去上訴人監察人
    職務之理。
    職之理。
  (七)戊○○原應移轉長亨公司股份412,500股予上訴人，惟戊○
    ○僅移轉其中之系爭股份，嗣又與丁○○合謀，在未得上訴
    人同意之情形下，將系爭股份移轉登記予被上訴人名下，顯
    係共同侵害上訴人之權利，且被上訴人亦有不當得利，自應
    連帶賠償上訴人之損害。
  (八)上訴人係於90年12月24日向主管機關申請公司登記資料時，
    始知被上訴人侵害其權利及侵害權利之內容，上訴人並於92
    年12月19日提起本件訴訟，未罹於請求權時效。
三、證據：除援用原審所提出者外，補提最高法院通知函、玄奘
    人文社會學院學生宿舍新建工程合約暨協議、台北市善導寺
    大雄寶殿新建工程、新竹市政府工務局建照執照、匯款單據
    、印鑑辦理掛失止付申請書、喪失更換新印鑑申請書、印鑑
    卡、存摺及最高法院95年度台上字第132號民事判決為證。
乙、被上訴人方面：
一、聲明：上訴駁回。
二、陳述：除與原判決記載相同者，茲予引用外，補稱略以：
  (一)上訴人主張有出資認股27.5%，並委任被上訴人代為登記云
    云，惟未舉證證明之，自難認上訴人之主張係真實。
  (二)上訴人於起訴時，先主張其於86年初，委由王朝枝及戊○○
    向主管機關辦理27.5%股權登記，嗣改稱王朝枝於86.2.22匯
    予長亨公司之1,000萬元，即係其所匯，足證上訴人之說詞
    反覆，而非真實。
  (三)上訴人並未投資長亨公司任何款項，其僅係王朝枝借用之人
    頭，因此登記於上訴人名下有關長亨公司股份之權利，仍為
    王朝枝所有，與上訴人無涉。
  (四)依被證二之回函及王朝枝另案於臺灣士林地方法院審理時所
  　承，其匯入之上開1,000萬元，係為返還積欠長亨公司票款
    之一部分。
  (五)王朝枝已自承確未出資，至上訴人所指三百萬元股款部分，
    乃各算一半，由工程款支付，足證上訴人從未支付股款。且
    若上訴人確占有一半之股權，則被上訴人付70萬元之訂金予
    原股東時，上訴人僅應支付37萬5千元即可，何以上訴人分
    別匯款387,000元及124,300元，且金額及日期並不相吻合，
    亦證上訴人所言不實。
  (六)王朝枝因投資失利，資金出問題，而於原審審理時，承認在
    戊○○移轉上訴人名下股權予被上訴人後，已不再管理長亨
    公司財務，足證王朝枝確實明知上訴人名下股權移轉過回被
    上訴人之事實。
  (七)被上訴人並無任何侵害上訴人權利或對上訴人有不當得利之
    事實，自無庸對上訴人負賠償責任。縱使有侵害上訴人之權
    利，惟王朝枝於89年回覆長亨公司之催告時，即表明已知上
    訴人名下已無長亨公司股份，是上訴人之請求權亦因罹2年
    之時效而告消滅。
  (八)上訴人於準備程序終結後之96年3月1日又提出準備續四狀為
    前所未有，且完全不實之新主張、新攻擊防禦方法，於法未
    合。況上訴人於起訴時主張投資公司股份，復於上開狀紙中
    改稱兩造具合夥關係，益認上訴人主張前後不一，自難採信
    。
  (九)王朝枝在長亨公司對其催告前，從未要求參與公司事務或參
    與股東會或要求告知盈虧，亦不曾主張行使監察人職權，足
    認王朝枝已退股，且王朝枝與戊○○並無合夥關係。
  (十)縱認上訴人主張被上訴人與戊○○、丁○○、長亨公司應負
    連帶責任為可採，然上訴人既對戊○○、丁○○、長亨公司
    撤回起訴，則依民法第276條規定，被上訴人對於經撤回三
    人之負擔額應予免責。
三、證據：除援用原審所提出者外，補提土地登記申請書、他項
    權利移轉變更契約書、土地登記謄本、王朝枝之答辯狀及臺
    灣臺北地方法院檢察署檢察官92年度偵字第18035號不起訴
    處分書為證。
    理  由
一、上訴人主張：上訴人於86年初，委託原審共同被告戊○○、
    丁○○向主管機關辦理長亨公司27.5％之股權登記（即長亨
    公司原股東黃姓家族轉讓與上訴人部分），及監察人職務之
    登記，其後上訴人將股權移轉等事宜，委由上訴人妹夫王朝
    枝及戊○○處理。詎王朝枝於90年底突然告知上訴人，謂長
    亨公司負責人丁○○不承認上訴人所持股權，上訴人乃於90
    年12月24日向主管機關申請公司登記資料，赫然發現原應登
    記予上訴人之長亨公司總股數150萬股之27.5％（41.25萬股
    ），僅登記37.5萬股（系爭股份），且未經上訴人同意，杜
    撰「本公司監察人丙○○於任期中轉讓當時所持有之公司股
    份數額全部，其監察人當然解任」之事，並提出變更登記申
    請書、系爭股份移轉為被上訴人所有之股東名簿、上訴人監
    察人身分解任之董事監察人名單等資料，於86年9月2日持向
    台灣省建設廳辦理將系爭股份移轉為被上訴人所有，上訴人
    之監察人職務當然解任之變更登記，嗣86年9月18日、87年3
    月31日依序再變更監察人為被上訴人、林碧珥，被上訴人與
    戊○○、丁○○共同侵害上訴人之財產權及股東權，應依侵
    權行為及不當得利之規定，返還上訴人所有之股份等情，求
    為判命被上訴人將長亨公司股份412500股，移轉登記為上訴
    人所有之判決等語。（上訴人原審請求被上訴人及戊○○、
    丁○○及長亨公司應連帶給付，於本院審理時，撤回被上訴
    人以外之訴）被上訴人則以：王朝枝自始至終未繳任何長亨
    公司股款，上訴人名下股份之股款係戊○○支付，王朝枝表
    示其他投資失利，不參與購買長亨公司股份後，同意被上訴
    人將股份過回，參酌王朝枝於另案表示因長亨公司於86年8
    月26日變更銀行印鑑並領取帳戶款項後，其已感到戊○○毀
    約不再由其掌管長亨公司財務，雙方合夥關係斯時破裂，則
    雙方交惡後迄今，王朝枝及上訴人皆未以監察人身分監督長
    亨公司之營運，更從來不曾過問長亨公司之事務，經數年皆
    無異詞，豈可能迄91年始知其股份移轉，足認王朝枝已同意
    將系爭股份返還予戊○○，即非如此，王朝枝於89年8月16
    日發予長亨公司之台北郵局第10710號存證信函時，即已知
    悉系爭股份移轉予他人之事實，上訴人迄92年12月22日始提
    起本件訴訟，其請求權亦罹於時效而消滅。又上訴人已撤回
    對原審其他共同被告之請求，被上訴人亦應免其負擔額等語
    ，資為抗辯。
二、上訴人主張長亨公司之總股數為150萬股，於86年2月15日，
    登記上訴人持有系爭股份即37.5萬股（占25％），又於86年
    8月30日，提出變更登記申請書、股權轉為被上訴人所有之
    股東名簿、上訴人監察人身分解任之董事監察人名單，表示
    「本公司監察人丙○○於任期中轉讓當時所持有之公司股份
    數額全部，其監察人當然解任」之事，向台灣省建設廳辦理
    將上訴人之股權移轉為被上訴人所有，上訴人之監察人職務
    當然解任之變更登記，嗣於86年9月18日、87年3月31日依序
    再將長亨公司之監察人變更為被上訴人、林碧珥之事實，為
    被上訴人所不爭，本院應以之為裁判基礎。
三、首應審究者，為系爭股份於86年2月15日登記為上訴人名義
    時，上訴人是否合法取得系爭股份。關於此，上訴人主張係
    其出資購買系爭股份，有關手續均委由王朝枝及戊○○處理
    ，被上訴人則抗辯上訴人並未出資，僅為王朝枝之人頭，當
    初係因王朝枝表示要投資長亨公司，戊○○才依王朝枝指示
    先將系爭股份登記予上訴人名下，登記後王朝枝又表示不投
    資，戊○○才將系爭股份登記回被上訴人等語。查長亨公司
    原有股份為75萬股，85年2月間王朝枝與戊○○為取得玄奘
    大學學生宿舍興建工程，決定購買長亨公司之股份，取得長
    亨公司之經營權，以便用長亨公司名義簽約，乃於86年1月5
    日，由戊○○簽發面額分別為75萬元、100萬元、100萬元之
    支票共三紙，合計275萬元，購買長亨公司原董事長黃榮輝
    等所持長亨公司55%之股份（41.25萬股），其中登記予上訴
    人名義者為2萬5千股，嗣長亨公司再增資75萬股共為150萬
    股，於同年2月15日將其中系爭股份（37.5萬股）登記為上
    訴人名義之事實，為兩造所不爭（原審卷258頁、本院卷194
    頁），且有長亨公司登記案卷可按（外附證物），應堪信為
    真實。至於登記予上訴人名義之緣由，依王朝枝於原審證稱
    ：其係與戊○○合夥，取得長亨公司股權55%，二人各占
    27.5% 等語（原審卷85頁），及戊○○於另案（臺灣士林地
    方法院90年度重訴字第242號）中證稱：「他（指王朝枝）
    有提到要一起合作作營造工程，被告（指王朝枝）介紹我們
    取得長亨營造百分之五十五的股權，我們有取得。」、「我
    有促成被告與長亨的其他股東合作」「當時有約定被告占一
    定股權百分比作本件營造的工程‧‧‧而且把股權登記在被
    告姨子（即上訴人）名下」「（法官問：被告與其他股東共
    同購買股權的公司長亨營造股份有限公司）是的」等語（原
    審卷134頁），與上訴人主張有關長亨公司股份取得之事宜
    均委由王朝枝、戊○○處理相符等情，可知係因王朝枝與戊
    ○○合意以長亨公司之名義合夥經營工程，並依王朝枝之指
    示登記為上訴人名下，是上訴人係基於王朝枝、戊○○及上
    訴人間合法有效之法律行為，取得系爭股份者，當可認定。
    至於王朝枝何以將之登記予上訴人名義，乃王朝枝與上訴人
    間內部問題，並不影響上訴人合法有效取得系爭股份之結論
    。
四、次應審究者，乃戊○○於86年8月30日將系爭股份移轉登記
    予被上訴人，是否已得上訴人同意。關於此，上訴人主張此
    移轉未經其同意，被上訴人則以王朝枝表示不再投資長亨公
    司，其乃將系爭股份移回，故移轉系爭股份已經王朝枝同意
    為辯。按主張已成立之法律關係發生變動者，應就該法律關
    係變動之特別要件存在負舉證責任。被上訴人抗辯系爭股份
    已經上訴人同意移轉予被上訴人，自應就上訴人同意移轉之
    事實存在，負舉證責任。關於此，被上訴人固以：(一)王朝枝
    原審結證稱，其原管理長亨公司財務，自系爭股份移轉後，
    即不再管長亨公司財務，可見王朝枝知悉系爭股份移轉之事
    實，且停止參與長亨公司之經營。(二)於86年8月王朝枝將其
    代長亨公司向玄奘基金會領取之1,000萬元支票交還長亨公
    司。(三)長亨公司之印鑑於86年8月26日變更後，王朝枝未為
    追究。(四)自系爭股份移轉後已6、7年，上訴人、王朝枝始終
    未聞問，亦未行使其股東權。(五)上訴人始終未出資（本院卷
    (一)180頁、198頁、133頁）等，為王朝枝已退出長亨公司股
    東之論據。然王朝枝原審係證稱：其原管理長亨公司財務，
    但戊○○更新印鑑後，致其無法掌控資金，後來戊○○將其
    與上訴人之股份移轉及常務監察人的職位，並將工程私下轉
    給他自己（指戊○○）的公司承接，雙方目前仍是合夥關係
    等語（原審卷87頁），依其所稱，乃戊○○更新長亨公司印
    鑑致其無法掌控資金，並非被上訴人所辯因無法掌控資金才
    不再管理長亨公司財務，更非因知悉系爭股份移轉後，才不
    再管長亨公司財務。又王朝枝於86年8月26日前，既掌管長
    亨公司之印鑑，則將所收支票交還長亨公司，乃職務上所當
    然，難因此即謂其表示要退出長亨公司。又長亨公司之印鑑
    更新，王朝枝縱未追究責任，充其量僅能證明其同意不再掌
    控長亨公司之財務而已，與王朝枝是否同意退出長亨公司，
    並無關聯。再者，王朝枝就其不再掌控長亨公司之財務，尚
    且不為追究，則是否行使監察人或股東之權利，當然未必關
    心，自難以其未行使此權利，認其已非股東。何況王朝枝已
    於89年8月16日以存證信函表示有關工程已完工，戊○○應
    報告盈收，並給付王朝枝應得利益，亦未置自身利害於不問
    。又長亨公司為股份有限公司公司組織，股東與公司間甚至
    與其他股東間之權利義務，應依有關公司之法律處理，而非
    個別股東間之合夥關係，上訴人既取得系爭股份而為長亨公
    司之股東，則其股東身分之變更、消滅，均應依公司之法律
    處理，非得由戊○○擅予改變。因此，若如王朝枝所稱，王
    朝枝與戊○○最初係合意由戊○○以現金、王朝枝以勞務出
    資，王朝枝購買股份之價金由上訴人支付，則戊○○固無請
    求王朝枝給付現金餘地，即令如被上訴人所辯，最初是合意
    王朝枝以現金出資，戊○○為王朝枝代墊出資之金錢（本院
    卷197頁）為真，亦止於王朝枝、戊○○內部關係上，戊○
    ○得請求王朝枝返還代墊之出資款而已，不得否認上訴人已
    取得系爭股份股份之事實。何況，戊○○所支出購買長亨公
    司股份之價金僅275萬元，所購得之股份中登記予上訴人者
    ，僅2萬5千股，亦有長亨公司登記案卷可參。至於上訴人所
    取得之其餘350萬股，則因長亨公司增資之故，而長亨公司
    增資75萬股所須資金，係由長亨公司與玄奘大學之簽約金
    3,000萬元中之1,000萬元支付，亦據王朝枝於原審供明（原
    審卷85頁），且為被上訴人所不爭，則於該增資股份中登記
    為上訴人名義之35萬股，更非戊○○所支出，戊○○無將之
    移轉予被上訴人之權利。此外，被上訴人復不能提出證據證
    明其已得上訴人或王朝枝之同意而移轉系爭股份之事實，其
    所為抗辯即非可採，上訴人主張被上訴人未經其同意而移轉
    登記，自屬可信。
五、再應審究者，乃上訴人得否請求被上訴人返還系爭股份。關
    於此，上訴人主張被上訴人未經上訴人或王朝枝之同意，將
    系爭股份移轉登記予被上訴人名義，自屬侵害上訴人對系爭
    股份之權利，並因此使被上訴人受有利益，則上訴人主張被
    上訴人應依侵權行為及不當得利之規定，返還系爭股份，被
    上訴人則抗辯其無侵權行為，且王朝枝於89年8月16日回覆
    戊○○之存證信函，已表明其知悉系爭股份被移轉之事實，
    迄92年12月22日於原審起訴，已逾2年之消滅時效，何況上
    訴人已撤回對連帶債務人即原審其餘共同被告之請求，被上
    訴人亦可免其負擔額等語（本院卷(一)60頁）。查戊○○未經
    上訴人或王朝枝之同意，將系爭股份由上訴人移轉登記予被
    上訴人，已如前述，被上訴人與戊○○顯有行為分擔之關係
    ，且為造成上訴人之系爭股份權利受侵害之共同原因，被上
    訴人並因此受有利益，則上訴人主張被上訴人之行為已構成
    侵權行為及不當得利，應屬有據。然被上訴人抗辯上訴人之
    侵權行為損害賠償請求權已罹於時效而消滅，已據其提出王
    朝枝於89年8月16日回覆戊○○之存證信函（原審卷61頁）
    為證。查王朝枝於該存證信函中，已表明「長亨公司原約明
    由本人之妻及妻姐（即上訴人）登記為股東，並將辦理股東
    變動之資料交付委由戊○○辦理，詎渠（指戊○○）未依約
    行事，將股東均登記為其嫂妹，顯見其初即圖謀不軌」等語
    ，可知其已知悉系爭股份全被移轉之事實，是被上訴人抗辯
    上訴人之侵權行為損害賠償請求權已罹於時效而消滅，自有
    理由。惟損害賠償之義務人，因侵權行為受利益，致被害人
    受損害者，於前項時效完成後，仍應依關於不當得利之規定
    ，返還其所受之利益於被害人，民法第197條第2項定有明文
    ，本件被上訴人既因侵權行為而受取得系爭股份之利益，致
    上訴人受有損害，則上訴人於侵權行為損害賠償請求權之時
    效完成後，依不當得利之法律關係，請求被上訴人移轉系爭
    股份予上訴人，自有理由，應予准許。又上訴人撤回對其餘
    連帶債務人即長亨公司、丁○○及戊○○之訴，並無免除其
    責任之意思，被上訴人主張於上開連帶債務人應分擔額內，
    其同免責任云云，亦不可採。
六、末應審究者，上訴人得否請求被上訴人返還系爭股份以外之
    股份。關於此，上訴人固主張被上訴人應依侵權行為、不當
    得利之規定，返還長亨公司總股份之27.5%即41.25萬股。然
    上訴人僅取得系爭股份，其被侵害之客體僅系爭股份，被上
    訴人因侵權行為取得之利益亦僅系爭股份，至於所主張系爭
    股份以外之股份（即37,500股）自始即未取得，無因被上訴
    人之行為被侵害可言，因此，上訴人主張被上訴人侵害該部
    分之股份致受利益，即屬無據。故上訴人請求被上訴人移轉
    登記系爭股份以外之部分，為無理由，應予駁回（至於是否
    因戊○○未履行與王朝枝之合意而為足數之股份登記，非本
    件所得審究。）
七、綜上所述，上訴人本於不當得利之法律關係，請求被上訴人
    移轉登記系爭股份，為有理由，應予准許。逾上開部分，其
    請求為無理由，應予駁回。上開應准許部分，原審為上訴人
    敗訴判決，尚有未洽。上訴意旨指摘原判決此部分不當，聲
    明廢棄改判，為有理由。爰由本院予以廢棄改判，如主文第
    2項所示。至於上開應駁回部分，原審駁回上訴人之請求，
    理由雖有不同，結論尚無二致，上訴意旨指摘原判決此部分
    不當，聲明廢棄改判，為無理由，應駁回上訴。又本件係命
    被上訴人為意思表示，不適於假執行，故上訴人聲請為假執
    行宣告，不應准許。原審駁回上訴人之聲請，尚無不合，上
    訴意旨指摘原判決此部分不當，聲明廢棄改判，為無理由，
    應駁回上訴。
八、據上論結，本件上訴一部為有理由、一部為無理由。依民事
    訴訟法第449條第1項、第450條、第79條，判決如主文。
中　　華　　民　　國　　96　　年　　3 　　月　　20　　日
                    民事第九庭
                        審判長法  官   黃熙嫣
                              法  官   陳玉完
                              法  官   呂太郎
正本係照原本作成。
如不服本判決，應於收受送達後20日內向本院提出上訴書狀，其
未表明上訴理由者，應於提出上訴後20日內向本院補提理由書狀
（均須按他造當事人之人數附繕本）上訴時應提出委任律師或具
有律師資格之人之委任狀；委任有律師資格者，另應附具律師資
格證書及釋明委任人與受任人有民事訴訟法第466條之1第1項但
書或第2項（詳附註）所定關係之釋明文書影本。
中　　華　　民　　國　　96　　年　　3 　　月　　21　　日
　　　　　　　　　　　　　　　書記官   黃千鶴
附註：
民事訴訟法第466條之1（第1項、第2項）：
對於第二審判決上訴，上訴人應委任律師為訴訟代理人。但上訴
人或其他法定代理人具有律師資格者，不在此限。
上訴人之配偶、三親等內之血親、二親等內之姻親，或上訴人為
法人、中央或地方機關時，其所屬專任人員具有律師資格並經法
院認為適當者，亦得為第三審訴訟代理人。
